`臺灣臺北地方法院民事判決　九十一年度訴字第三二九八號
　　原　　　告　　台灣全錄股份有限公司
　　法定代理人　　乙○○
　　訴訟代理人　　丙○○
　　被　　　告　　采林設計企業社即林煥士
　　訴訟代理人　　侯俊安　律師
　　複　代理人　　甲○○
右當事人間給付價金等事件，本院判決如左：
    主    文
被告應給付原告新台幣壹佰參拾萬伍仟捌佰元及自民國九十一年九月四日起至清償日
止按週年利率百分之五計算之利息。
訴訟費用由被告負擔。
本判決於原告以新台幣肆拾肆萬元供擔保後，得假執行。但被告於假執行程序實施前
，以新台幣壹佰參拾萬伍仟捌佰元為原告預供擔保後，得免為假執行。
    事    實
一、原告方面：
  (一)聲明：如主文第一項所示，及為以供擔保為條件之假執行宣告。
  (二)陳述：被告於民國（下同）八十九年四月二十七日以附條件買賣方式向原告購買
          全錄牌CDA1250型，機號：602154複印機一台，雙方約定價金新台幣（下
          同）一百六十萬九千五百元，付款方式為：頭款四萬三千五百元，餘款分
          十八期，以每月為一期，自八十九年五月至九十二年四月三十日止，每期
          八萬七千元，被告應於原告交貨時，預開支票給原告收執，若有一期不履
          行，被告則喪失期限利益，所有債務視為全部到期。今原告已將該機器交
          付被告，惟被告自九十年七月份之期款金額八萬七千元之支票竟遭退票，
          依上開約定，被告所有債務視為全部到期，合計被告共積欠原告機器貨款
          一百二十一萬八千元。被告於八十九年六月八日與原告簽定保養上揭機器
          之綜合服務合約，保養期間自八十九年六月九日至九十二年四月三十日止
          ，計費方式為：全彩第一張起每張八元，黑白第一張起每張一元，每月計
          費一次，惟被告迄今尚積欠原告九十一年三月至七月份之服務費合計八萬
          七千八百元，綜上所述，被告共積欠原告一百三十萬零五千八百元款項，
          屢經催討，被告均未置理，為此訴請被告清償欠款等語。
  (三)證據：提出附條件買賣合約書影本、裝機確認書影本、支票及退票理由單影本、
          綜合服務合約書、服務費收款回單等件為證。
二、被告方面：
  (一)聲明：原告之訴及假執行之聲請均駁回。如受不利判決，願供擔保請准宣告免為
          假執行。
  (二)陳述：被告於八十九年四月間向原告購買彩色影印機一部，約定價金一百六十萬
          九千五百元，被告已支付四十三萬五千元，雖尚有一百十三萬一千元未付
          ，惟系爭買賣標的物自八十九年四月二十八日原告交付後，於八十九年五
          月起即經常產生當機及影印文件有嚴重色偏之瑕疵，經原告不斷檢修調整
          仍然無法獲得改善，而原告維修人員告知系爭買賣標的物該修理調整部分
          均已調整仍無法解決嚴重色偏之瑕疵，被告遂以台北九十二支局第一五四
          號存證信函請求原告依民法第三百六十四條規定交付同機型無瑕疵之機器
          ，原告於九十年九月二十日收受後均未置理，被告爰依民法第三百五十九
          條規定及不完全給付規定解除系爭買賣契約，系爭買賣契約既已解除，被
          告自無給付貨款之義務，是原告之請求即無理由云云。
  (三)證據：提出檢修紀錄表影本一份、存證信函及回執條影本、影印成品等件為證。
    理    由
一、程序方面
    本件依兩造所簽定之附條件買賣合約第二條約定，雙方合意以本院為第一審管轄
    法院，是本院就本件爭訟依法自得為實質審理，合先敘明。
二、得心證之理由：
  (一)本件原告起訴主張被告向其購買彩色複印機一台，約定貨款分期給付，另雙方訂
    有保養合約，費用另依使用次數計算，詎被告僅支付部分款項後，即拒不給付貨
    款，屢經催討，均未置理，為此訴請被告給付貨款等語；被告則以原告所提供之
    複印機自交貨後即有嚴重色偏情形，根本不符被告之使用目的，被告已發函要求
    原告另交付無瑕疵之物，原告均未履行，渠已依法解除契約，契約既已解除，被
    告自毋庸支付貨款云云置辯。
  (二)本件兩造對於簽訂系爭附條件買賣合約，約定由原告以附條件方式出售彩色複印
    機予被告，被告則依約分期支付貨款予原告，原告已依約交付貨物，被告亦已收
    受一節均不爭執，是上開事實洵堪認定。被告所據以拒絕支付貨款者，主要乃系
    爭機器在複印時有色偏情況，致不符被告原購買目的，所以被告已解除契約，契
    約既已解除，自無所謂清償貨款之必要。依被告之辯詞，首應究明者，乃：1.系
    爭機器是否確有被告所述之色偏情形；以及：2.此一色偏情形是否足以使被告無
    法遂行其業務或無法使用？若上開二條件成立，則被告解除系爭合約即具有正當
    性，其拒絕支付貨款即有理由，若上開二條件不成立，則被告所為答辯即屬無據
    ！本件兩造雖於八十九年六月八日簽訂附條件買賣合約，惟裝機日期始於八十九
    年四月二十八日，此依原告所提證物二號之裝機確認書影本及被告所提之被證一
    檢修紀錄表影本第一頁於八十九年四月二十八日作業內容記載「inst」等文字，
    上揭英文字所代表之意義為「install」（安裝）即明。而證人即原告公司維修
    人員吳炎龍依被告所提出之檢修紀錄表記載內容，證稱其中所載之下列文字分別
    意指：「inst」指安裝、「G4」指麥金塔電腦、「seal」指炭粉承接片、「Grid
    」指帶電網、「Test pattern」指機器內部自我測試稿、「BGD」指背景底色、
    「g610」「g620」指軟體、「ExFRoller」指展延滾輪、「MOD」指修改、「
    MAX-Setup」指品質保養，例如炭粉色差調整、「Haft Toner PWB」指電路版、
    「Drum」指顯像滾筒、「ESV SNR」指靜電偵測器（以上請參照本院九十一年十
    一月八日言詞辯論筆錄）。被告對證人上開說明並不爭執，而依被告所提出之檢
    修紀錄表記載，其中有關色偏之項目，僅八十九年七月二十六日之「Check Hi-
    BGD」及九十年二月十六日「MAX-Setup」兩項，除此而外之保養項目，均與色彩
    無關。另依被告所提之上開檢修紀錄表，其中「機器碼錶紀錄」一欄分別有四組
    數字，以八十九年四月二十八日安裝時所載，此四組數字分別為「Meter1 55」
    、「Meter2 46」、「Meter3 13」、「Meter4 101」，上開文字、數字所代表之
    意義，依證人吳炎龍所述，乃：「．．．，即為維修表上『Meter 1』指的是彩
    色，『Meter 2』是黑白，『Meter 3』是指A3尺寸的紙，『Meter 4』是指一加
    二的量。」（參同上筆錄），另檢修單上八十九年十二月六日至九十年四月九日
    間（即被證一第三頁）及九十年五月十日至七月三十一日間（即被證一第四頁）
    ，「機器碼錶紀錄」一欄上所載之文字、數字，其意義分別為：「．．．記錄表
    第三張機器碼表記錄欄『黑』指彩色、『編輯』是指黑白、『全彩』是指A3尺寸
    的紙，『Meter 4』是指一加二的量。九十年五月以後的記錄表機器碼表記錄欄
    『TOTAL』指彩色、『A3』指黑白、欄框以外的數字分別指A3尺寸紙的量及黑白
    加彩色的量。」（參同上筆錄），足證系爭機器自八十九年四月二十八日安裝於
    被告處所後，至九十年七月三十一日止，被告使用系爭機器印製文件之數量，由
    總數一百零一張增加至二萬八千三百五十六張，其中彩色部分自五十五張增加至
    二萬二千七百五十張，由於此一計數器係安裝於系爭機器上，隨同機器之使用而
    累計其使用數量，是被告對此一數量亦不爭執，以此一使用量及使用期間而言，
    僅有兩次維修原因與色偏相關，若如被告所辯，系爭機器之色偏情況已達到不堪
    使用之情況，何以被告仍使用如此長久時間？且印製如此巨額數量文件？以被告
    所使用之數量而言，並不足以證明系爭機器確實不堪使用，而以被告所提出之檢
    修單記載內容所示，如此期間內僅有兩次維修項目與色彩相關，則系爭機器是否
    確曾多次因色偏問題須維修而影響被告使用，即非無疑！被告固曾提出一紙彩色
    影印文件，舉證證明系爭機器確有色偏問題云云，姑不論此一文件是否確為系爭
    機器所印製，以及此一文件究係何時印製等諸疑義事項，縱認此一文件確為系爭
    機器所印製，惟此種利用光學儀器讀取色彩資訊，再將所讀取之訊息分析，轉而
    利用機器自身所附之色彩原料還原複製之過程，本即可能因光學儀器讀取之精密
    度、解析度差異，致還原時易產生誤差，此在電腦周邊儀器中利用彩色掃描儀器
    讀取檔案及使用彩色印表機列印時，及日常生活中有關相片之重複沖印時，亦有
    可能因儀器之設定及使用色劑之先後不同而有不同色彩反應，重點僅在色偏之偏
    離度是否在可接受之範圍內，以及此種色偏情況可否透過調整軟體設定加以改善
    。本件原告並不否認系爭機器有色偏問題，同時表示依使用手冊所載，約使用四
    千張後，即會有色偏情形，應加以調整，益證此一色偏情況為目前此類機器必然
    存在之問題，此一認知亦不違背社會週知之經驗法則，是被告僅以此一問題，主
    張系爭機器存有瑕疵，致不堪使用云云，參酌被告使用系爭機器之時間、被告所
    印製之文件數量，及被告因色偏問題要求原告維修之次數等因素，堪認被告所謂
    不堪使用之辯，應屬無據。
  (三)被告主張系爭機器因不堪使用，其因此解除買賣契約，自毋庸再支付貨款云云，
    其中有關不堪使用部分，本院已依據上述理由認為被告之答辯顯不足取，爰不再
    贅述。另被告主張系爭機器既存有瑕疵，其據此自得解除契約，毋庸付款予原告
    云云，關於其所受損害究有若干，被告並未舉證以實其說，惟倘若系爭機器存有
    被告所述無可彌補之瑕疵，何以被告自八十九年四月二十八日安裝系爭彩色影印
    機起始，使用至九十年九月份止，均未就此一瑕疵向原告反應，反而使用系爭機
    器之印刷量自總數一百十四張激增至二萬八千三百五十張（自八十九年四月二十
    八日算至九十年七月三十一日之總量）？以致增加其損害？而期間僅就色偏現象
    通知原告維修兩次，即八十九年七月二十六日之「Check Hi- BGD」及九十年二
    月十六日「MAX-Setup」兩項？足見被告所謂原告所交付之系爭機器存有瑕疵，
    致其產生損害云云，並非事實。而被告交付予原告之支票，票載發票日九十年七
    月三十日，支票號碼GB0000000，面額八萬七千元之支票，於到期後經原告提示
    ，因存款不足遭退票，此一事實有支票影本及退票理由單各一紙在卷可參，而原
    告於九十年七月三十一日猶至被告處所維修系爭機器，此亦有檢修紀錄表附卷可
    考，乃被告在無力支付原告貨款後，竟於九十年九月十九日即上開支票因存款不
    足遭退票後，以系爭機器存有瑕疵為由，發函原告要求改善（信函中並未表示解
    除契約），於本件事件起訴後，始主張解除契約，顯見其解除契約權利之行使，
    除未提出積極證據以證明其解除權行使之正當性外，其臨訟矯飾，自屬權利之濫
    用，其援引解除權之答辯應無理由。本院審酌原告上開主張，認原告本於買賣契
    約，請求被告支付尾款一百三十萬五千八百元，及自訴狀繕本送達日即九十一年
    八月十五日登報公示送達日起計算二十日至九十一年九月三日之翌日，該日之翌
    日即九十一年九月四日起至清償日止按週年利率百分之五計算之利息為有理由，
    應予准許。另關於保養費部分，原告確曾至被告處所維修保養系爭機器，被告並
    因此使用系爭機器複印相當多數量之文件，是原告依約請求被告給付此部分之款
    項，亦屬有據，應予准許。
三、假執行之宣告：
    本件兩造均陳明願供擔保，聲請宣告假執行，或免為假執行，經核均無不合，爰
    酌定相當擔保金額分別准許之。
四、結論：原告之訴為有理由，依民事訴訟法第三百八十五條第一項前段、第七十八條
    、第三百九十條第二項、第三百九十二條，判決如主文。
中　　　華　　　民　　　國　　九十一　　年　　 十  二　　 月 　　十 三　　日
　　　　　　　　　　　　　　　　　　　　　　民事第二庭法　官　汪漢卿
右為正本係照原本作成
如對本判決上訴，須於判決送達後廿日內向本院提出上訴狀
中　　　華　　　民　　　國　　九十一　　年　　 十二　　 月　　　　十三　　日
　　　　　　　　　　　　　　　　　　　　　　　　　法院書記官　王  儀
